【裁判字號】    97,交聲,1346
【裁判日期】    980123
【裁判案由】    違反道路交通管理處罰條例聲明異議
【裁判全文】
臺灣桃園地方法院交通事件裁定        97年度交聲字第1346號
原處分機關  交通部公路總局新竹區監理所桃園監理站
異  議  人
即受處分人  聯倉交通股份有限公司
代  表  人  甲○○
代  理  人  乙○○
            胡立權
上列異議人即受處分人因違反道路交通管理處罰條例案件，對於
交通部公路總局新竹區監理所桃園監理站民國97年8 月4 日所為
之處分（原處分：桃監裁罰字第裁52-Z00000000號），聲明異議
，本院裁定如下：
    主  文
原處分撤銷。
聯倉交通股份有限公司不罰。
    理  由
一、原處分意旨略以：異議人即受處分人聯倉交通股份有限公司
    （下稱異議人）所有之車牌號碼863-HM號營業貨運曳引車，
    於民國97年2 月16日13時46分許，在國道1 號北上139 公里
    處，因汽車裝設之行車紀錄器無法正常運作，未於行車前改
    善，仍繼續行車之違規，為內政部警政署國道公路警察局第
    二警察隊造橋分隊員警掣單舉發。嗣異議人於應到案日期前
    提出申訴，經原處分機關函請舉發單位調查結果，仍認異議
    人確有上開違規行為，原處分機關於97年8 月4 日以異議人
    違反道路交通管理處罰條例第18條之1 第2 項之規定，裁處
    異議人罰鍰新臺幣（以下同）18,000元，並依同條例第18條
    之1 第4 項之規定，責令其參加臨時檢驗。
二、聲明異議意旨則以：異議人於95年5 月購買上開營業貨運曳
    引車，該車乃依道路交通安全法規規範裝配行車紀錄器，並
    經一切合法程序通過驗車、領牌。是原處分機關所為之原處
    分顯有違誤，請求撤銷原處分等語。
三、按汽車裝設之行車紀錄器無法正常運作，未於行車前改善，
    仍繼續行車者，處汽車所有人9,000 以上18,000以下罰鍰。
    違反前3 項之行為，應責令其參加臨時檢驗。道路交通管理
    處罰條例第18條之1 第2 項、第4 項分別定有明文。經查：
  (一)異議人所有之上開營業貨運曳引車，有於上開時、地，行經
    上開路段，為內政部警政署國道公路警察局第二警察隊造橋
    分隊員警掣單舉發，並經原處分機關依道路交通管理處罰條
    例第18條之1 第2 項、第4 項規定，裁處罰鍰18,000元，並
    責令其參加臨時檢驗等情，有舉發違反道路交通管理事件通
    知單、裁決書各1 紙在卷可佐。
  (二)而本件異議人所有之上開營業貨運曳引車，遭員警舉發有上
    開違規行為之過程，業據證人即舉發本件違規行為之警員林
    穎成於本院訊問時結證稱：伊係在國道高速公路發現上開車
    輛超速行駛，所以將該車攔下，經詢問駕駛人，駕駛人堅持
    並未超速，所以伊請駕駛人出示行車紀錄紙，並上車查看該
    車速度的碼表，發現碼表最高時速係140 公里，行車紀錄紙
    最高刻度係時速120 公里，因監理站表示碼表跟紙要符合，
    否則如碼表有時速140 公里，紙只有時速120 公里，萬一駕
    駛人開到時速120 公里以上，行車紀錄紙就無法紀錄，伊遂
    當場掣單舉發等語明確（見本院卷第31頁），而上開營業貨
    運曳引車所裝設碼錶之最高時速為140 公里，該車所配備行
    車紀錄器之型式編號為C002A00000-00 ，其行車紀錄紙之最
    高刻度為120 公里，此有照片4 張、行車紀錄紙1 紙在卷可
    參（見本院卷第10、54-55 頁），可見證人林穎成係以上開
    營業貨運曳引車所裝設碼表最高時速與行車紀錄紙所得紀錄
    之最高刻度不符為由，始掣單舉發，而非上開營業貨運曳引
    車所裝設之行車記錄器無法正常運作甚明。
  (三)然異議人之代理人乙○○於本院訊問時陳稱：異議人係直接
    跟長源汽車股份有限公司（下稱長源公司）訂購新車，車型
    是SH1EEVG ，此種車輛於出廠時一定要配備行車紀錄器，異
    議人都是遵照車輛原廠規定的行車紀錄紙去使用，也係到指
    定檢驗所去檢驗等語（見本院卷第32-33 頁），核與證人陳
    光博即長源公司桃園營業所所長於本院訊問時結證稱：車牌
    號碼863-HM號營業貨運曳引車係伊公司出售予異議人，出售
    時該車係新車，配有行車紀錄器，該行車紀錄器規格同卷附
    證明書所載（即ATG21-120W-2SN）。伊公司販賣給異議人之
    同型號車輛，出廠時要先經財團法人車輛研究測試中心審驗
    ，合格後核發合格證明，才能販賣，今日伊提出之曳引車規
    格表（參見本院卷第49頁）係SH1EEVG 型號車輛在正式販售
    前送到財團法人車輛研究測試中心檢驗所附之規格表，此型
    號車輛開始販售時所配備之行車紀錄器就是ATG21-120W-2SN
    或ATG21-120D-2SN，而財團法人車輛研究測試中心會發給車
    輛型式安全檢審合格證明，即表示送給他們測試的該車輛所
    有規格都符合規定，且送去檢驗的車輛有配備前開規格表上
    所載型號之行車紀錄器。又因為當時送審時所配備的行車紀
    錄器紙值為時速120 公里，並經過檢驗合格，如要裝設紙值
    為時速140 公里，反而不合規定，況此型號車輛出廠規格，
    最高的行車速度只有時速119 公里等情相符（見本院卷第40
    -42 頁），並有證人陳光博提出之財團法人車輛研究測試中
    心93年12月9 日車安字第0930005397號函、交通部車輛型式
    安全審驗合格證明、車輛型式規格基本資料(二)、曳引車規格
    表、財團法人車輛研究測試中心車輛零組件型式安全及品質
    一致性審驗報告等附卷為憑（參本院卷第46-53 頁）；而國
    瑞牌SH型曳引車裝設之行車紀錄器，經財團法人車輛研究測
    試中心依據交通部頒相關法規審驗結果，符合法規要求之事
    實，亦有該中心97年12月31日車行字第0970006190號函在卷
    足參（見本院卷第60-62 頁），故異議人所有之上開營業貨
    運曳引車配備之行車紀錄器（型式名稱：AYG21-120W -2SN
    、型式編號：C002A00000-00） 係符合規定，堪可認定。
四、綜上所述，異議人所有之上開營業貨運曳引車既已依法配備
    審驗合格之行車紀錄器，該行車紀錄器亦有正常運作，此觀
    卷附行車紀錄紙1 紙自明（見本院卷第10頁），原處分機關
    未予詳查，逕認異議人違反道路交通管理處罰條例第18條之
    1 第2 項「汽車裝設之行車紀錄器無法正常運作，未於行車
    前改善，仍繼續行車」之規定，裁處異議人罰鍰18,000元，
    並責令其參加臨時檢驗，尚有未洽。異議人執此聲明異議，
    指摘原處分不當，為有理由，自應由本院將原處分撤銷，另
    為異議人不罰之諭知。
據上論斷，應依道路交通管理處罰條例第87條第2 項、道路交通
案件處理辦法第20條，裁定如主文。
中    華    民    國    98    年    1     月    23    日
以上正本證明與原本無異。
如不服本裁定，應於裁定送達後5 日內向本院提出抗告狀。
                                    書記官  吳玉蘭
中    華    民    國    98    年    2     月    2     日


司法院資訊處製作；財團法人民間司法改革基金會備份。
